【裁判字號】    97,訴,111
【裁判日期】    970430
【裁判案由】    給付借款
【裁判全文】
臺灣基隆地方法院民事判決               97年度訴字第111號
原      告  華南商業銀行股份有限公司
法定代理人  乙○○
訴訟代理人  庚○○
被      告  丙○○
            甲○○
共 同 訴訟
代   理 人  陳麗真    律師
被      告  業儒工程有限公司
兼  法  定
代  理  人  戊○○
被      告  己○○
            丁○○
上列當事人間給付借款事件，本院於97年4月25日言詞辯論終結
，判決如下：
    主  文
被告應連帶給付原告新臺幣壹佰零柒萬元，及自九十六年九月五
日起至清償日止，按週年百分之七‧五一一計算之利息，暨自九
十六年十月六起至清償日止，逾期在六個月以內者，按週年百分
之○‧七五一一、逾期超過六個月者，按週年百分之一‧五○二
二計算之違約金。
訴訟費用新臺幣壹萬壹仟伍佰玖拾參元由被告連帶負擔。
    事實及理由
一、兼被告業儒工程有限公司（下稱業儒公司）之法定代理人戊○○經合法通知，未於言詞辯論期日到場，核無民事訴訟法
    第386條各款所列情形，爰依民事訴訟法第385條第1項前段
    之規定，准原告之聲請，由其一造辯論而為判決。
二、本件原告起訴主張：被告戊○○、丁○○、丙○○、甲○○
    於91年12月16日，被告己○○於93年2月27日分別與原告簽
    立保證書，對於被告業儒公司現在 (包含過去所負，現在尚
    未清償)及將來對於原告所負之債務範圍以新臺幣 (下同）
    500萬元為限額，願與主債務人負連帶清償之責；嗣被告業
    儒公司於96年2月5日向原告借款125萬元，約定借款期間自
    96年2月5日起至96年12月27日止，利息按原告基準利率加碼
    週年百分之3機動計算，到期即將借款本金一次清償，並約
    定如未依約履行即喪失一切期限利益，所有債務視為全部到
    期，並自約定攤還之日起，逾期在6個月內，按借款利率10
    ％，逾期超過6個月者，就超過部分按借款利率20％加計違
    約金。詎被告業儒公司於96年12月27日未依約履行前揭借款
    ，尚積欠本金107萬元、利息及違約金未清償，被告戊○○
    、己○○、丁○○、丙○○、甲○○為最高限額連帶保證契
    約之連帶保證人，本不為特定債權之保證，被告丙○○、甲○○主張依民法，第755條之規定，其等可免負連帶保證責
    任，顯屬無據，是被告戊○○、己○○、丁○○、丙○○、
    甲○○自應連帶負清償責任，為此請求被告連帶給付如主文
    第1項所示之本金、利息及違約金等語。
三、兼被告業儒公司之法定代理人戊○○經合法通知，未於言詞
    辯論期日到場爭執，復未提出準備書狀為任何聲明或陳述；
    被告己○○對於原告主張之前揭事實並不爭執，惟辯稱希望
    能夠分期付款；被告丙○○、甲○○則請求駁回原告之訴，
    並答辯略以：被告業儒公司於96年2月5日向原告借款12 5
    萬元，被告丙○○、甲○○並非前開借款之連帶保證人；又
    被告業儒公司於91年12月16日之借款為定有期限之債務，原
    告允被告業儒公司延期清償，故有93年2月27日之授信約定
    書，且前開授信約定書已無被告丙○○、甲○○二人為連帶
    保證人，嗣於96年2月間延期清償期日屆至，原告又同意被
    告業儒公司延期清償，乃簽有96年1月3日之借據，故依民法
    第755條之規定可知，被告丙○○、甲○○既未同意延期，
    且被告丙○○、甲○○於延期後已非連帶保證人，是被告丙○○、甲○○對前開借款自無須負連帶清償責任。
三、本件經爭點整理後，被告己○○對原告主張之事實及所提出
    之書證之真正，均不爭執；被告丙○○、甲○○就其與原告
    間簽有最高限額500萬元之連帶保證契約（下稱系爭保證契
    約）、被告業儒公司逾96年2月5日向原告借款125萬元等情
    不予爭執，惟就系爭保證契約是否為定期契約，仍有爭執。
四、按保證人與債權人約定就債權人與主債務人間所生一定債之
    關係範圍內之不特定債務，預定最高限額，由保證人保證之
    契約，學說上稱為最高限額保證，此種保證契約如定有期間
    ，在該期間內所生約定範圍內之債務，不逾最高限額者，均
    為保證契約效力所及，如未定期間，保證契約在未經保證人
    依民法第754條規定終止或有其他消滅原因以前，所生約定
    範圍內之債務，亦同，最高法院77年度台上字第943號判例
    要旨足資參照。又按就連續發生之債務為保證而未定有期間
    者，保證人得隨時通知債權人終止保證契約，民法第754條
    亦經明定，故未定期限之最高限額保證，保證人須依民法第
    754條之規定，通知債權人終止保證契約後，始能免除其保
    證責任此參見最高法院84年度台上字第2974號判決甚明。
五、經查，原告主張被告丙○○、甲○○於91年12月16日簽訂系
    爭保證契約，同意就被告業儒公司對於原告所負一切債務，
    以500萬元為限額，與其連帶負全部償付之責任之事實，有
    原告所提出之保證書及授信約定書為證（皆影本附卷），且
    為被告丙○○、甲○○所不爭執，自堪信為真實，又系爭保
    證契約之內容乃之最高限額保證，無絲毫定期保證期之文字
    ，並有前揭書證可稽，自屬未定期限之連續保證契約無疑，
    被告丙○○、甲○○以系爭保證契約乃定期之保證，並主債
    務人之系爭債務之成立在保證期間後之抗辯，核與事實不符
    ，自無可採信。再者，為因應目前瞬息萬變之工商社會，靈
    活資金調度以免喪失先機，現今公司欲向銀行調借資金營運
    時，在可提供充足擔保之情況下，通常由銀行與公司企業間
    設定本金最高限額之抵押權，於雙方所合意之最高限額內，
    由銀行隨時提供資金與公司，不必就每宗借貸逐一辦理抵押
    權，在公司本身無法提供足夠擔保物之情況下，即由公司之
    法定代理人或其他股東等於預定之最高額度範圍內為信用循
    環擔保，使銀行能隨時提供相當資金與公司，不必於每宗借
    貸後一再換訂保證書，兩者均係因工商界之需要而產生，使
    企業能在一定金額範圍內，可隨時獲得運轉資金，自有其存
    在之必要。依此社會狀況之演變，所謂最高限額保證契約，
    如其保證債務之範圍及數額可得具體確定，保證人之負擔未
    逾主債務人，依契約自由之原則，實無過度限制其效力之必
    要。故知，最高限額保證與一般保證係就主債務人之特定債
    務為保證，於該特定債務消滅時，保證契約即歸消滅者不同
    ；最高限額保證所保證之主債務，固應於保證成立之前發生
    ，但無須為現實的發生，以已有發生之基礎，而將來可發生
    者為已足，是將來可發生之債務，亦可作為保證之主債務。
    又將來之債務之數額亦不以現實具體決定為必要，只定其最
    高限額即可，此與保證債務之從屬性原則尚不違背。因此，
    如未定期之保證契約於保證人未依民法第754條規定，隨時
    通知債權人終止保證契約前，就其所約定範圍內所生之債務
    ，該保證契約仍為有效，債權人仍得請定保證人履行保證責
    任。是被告業儒公司於96年1月3日向原告借款125萬元之借
    據，既無載明前開借款乃任何舊債務展延後所生之延期清償
    債務，被告丙○○、甲○○亦未舉證以實其說，則被告丙○○、甲○○空言前開債務為延期清償債務，自無可採，縱其
    為延期清償債務，若原告所提之延期清償條件乃為避免承擔
    其於締約時未預見之風險，而原告僅要求以原契約擔保條件
    再就延期清償後借款人清償能力為擔保，且未顯逾借款人能
    力範圍之要求，自仍屬一般社會通念所能接受之合理條件，
    益見被告丙○○、甲○○之抗辯不可採。
六、被告己○○雖辯稱希望可以分期清償云云，惟按債務人無為
    一部清償之權利，民法第318條第1項前段定有明文，被告己○○以此作為拒絕原告請求之抗辯，於法無據。
七、從而，原告依兩造間消費借貸及連帶保證之法律關係，請求
    被告連帶給付如主文第1項所示之本金、利息及違約金，為
    有理由，應予准許。
八、據上論結，本件原告之訴為有理由，依民事訴訟法第385條
    第1項前段、第85條第2項、第87條第1項，判決如主文。
中    華    民    國    97    年    4     月    30    日
                  民事庭法  官  李木貴
以上正本係照原本作成。
對於本件判決如有不服，應於收受送達後20日內向本院提出上訴
書狀，敘述上訴之理由，上訴於臺灣高等法院，並按他造當事人
之人數附具繕本。
中    華    民    國    97    年    4     月    30    日
                        書記官  林蔚菁


司法院資訊處製作；財團法人民間司法改革基金會備份。
